臺灣板橋地方法院民事裁定　　　　　　　96年度聲字第2866號
聲　請　人
即　債權人　協旺建設股份有限公司
法定代理人　乙○○
相　對　人
即　債務人　韋元營造有限公司
兼　上一人
法定代理人　甲○○
上列當事人間請求發還擔保金事件，本院裁定如下：
    主  文
聲請駁回。
聲請程序費用由聲請人負擔。
    理  由
一、按返還擔保金，依民事訴訟法第106 條準用第104 條之規定
    ，須符合：(1)應供擔保之原因消滅者。(2)供擔保人證明受擔
    保利益人同意返還者。(3)訴訟終結後，供擔保人證明已定20
    日以上之期間，催告受擔保利益人行使權利而未行使者，或
    法院依供擔保人之聲請，通知受擔保利益人於一定期間內行
    使權利並向法院為行使權利之證明而未證明者之要件，法院
    始得裁定返還擔保金。所謂應供擔保原因消滅，係擔保債務
    人因假扣押所受之損害，故必待無損害發生，或債權人本案
    勝訴確定，或就所生之損害已經賠償時，始得謂應供擔保之
    原因消滅（最高法院53年度臺抗字第279 號判例意旨參照）
    。
二、本件聲請意旨略以：聲請人與相對人韋元營造有限公司（下
    稱韋元公司）、甲○○間給付票款事件（鈞院94年度板簡字
    第1965號）及聲請人與相對人韋元公司間支付命令事件（鈞
    院93年度促字第51322 號），前經聲請人提供擔保並聲請執
    行（鈞院93年度執字第45129 號、93年度存字第3748號），
    惟本件聲請人就給付票款事件業已獲得確定勝訴判決，而支
    付命令部分亦已確定，聲請人已聲請強制執行並參與分配，
    強制執行程序業已終結，是依，爰依民事訴訟法第104 條第
    1 項第1 款規定，聲請發還擔保金等語
三、經查，聲請人前以相對人韋元公司、甲○○分別積欠其買賣
    價金新台幣（下同）1,198,003 元及票款債務424,895 元，
    向本院聲請對相對人韋元公司、甲○○之財產假扣押，經本
    院於民國93年9 月16日以93年度裁全字第4985號民事裁定，
    准許聲請人以40萬元為相對人韋元公司供擔保後，得以在1,
    198,003 元之範圍內，對相對人韋元公司之財產予以假扣押
    ，及以142,000 元為相對人甲○○供擔保後，得以在424,89
    5 元之範圍內，對相對人甲○○之財產予以假扣押，此有本
    院前揭裁定附卷可參。嗣聲請人持該裁定向臺灣臺北地方法
    院提存擔保金時，僅就相對人韋元公司部分提供40萬元之擔
    保，復經本院調閱該院93年度存字第3784號提存事件卷宗查
    核無誤。其後，聲請人即分別就前開假扣押欲保全之請求即
    系爭買賣價金（即本院93年度促字第51322 號支付命令事件
    ，僅以韋元公司為相對人，請求金額為153,796 元及619,31
    1 元，合計為773,107 元）及票款債務（即本院94年度板簡
    字第1965號事件，以韋元公司及甲○○為被告，請求金額為
    424,895 元）提起本案訴訟，各獲本院發給93年度促字第51
    322 號支付命令民事裁定、本院94年度板簡字第1965號民事
    判決並確定等情，業據其提出上開提存書、支付命令民事裁
    定暨確定證明書、民事判決暨確定證明書等影本為證，本院
    亦依職權調閱93年度促字第51322 號支付命令卷宗查核無誤
    ，以上2 件以韋元公司為相對人或被告之本案訴訟，其請求
    金額合計為1,198,002 元（即153,796 元＋619,311 元＋42
    4,895 元＝1,198,002 元），尚未達於聲請人聲請假扣押時
    所主張之假扣押擔保債權金額1,198,003 元，尚難認為債權
    人本案訴訟業已「全部」勝訴確定，即不符合民事訴訟法第
    106 條準用第104 條第1 項第1 款所「應供擔保之原因消滅
    者」之要件。此外，聲請人復未主張有何其他可得發還擔保
    金之事由，亦未提出其他事證，揆諸首揭說明，本件聲請於
    法未合，不能准許。至於聲請人雖於96年12月17日以民事陳
    報狀主張其最初聲請假扣押裁定時聲請金額1,198,003 元多
    1 元應為計算錯誤云云，惟查本院93年度裁全字第4985號民
    事裁定核定擔保金額時，確係以1,198,003 元為準來核定擔
    保金額，其擔保債權範圍既已特定為1,198,003 元，表示債
    務人可能因該裁定所受限制之財產金額即為1,198,003 元，
    而非1, 198,002元，二者雖僅差1 元，但實際上仍有差距，
    尚難僅因聲請人主張其當初有所誤算，即謂其本案訴訟業已
    「全部」勝訴確定，附此說明。
四、依民事訴訟法第95條、第78條，裁定如主文。
中　　華　　民　　國　　96　　年　　12　　月　　31　　日
                  民事第二庭    法　官　楊明佳
以上正本證明與原本無異。
如對本裁定抗告，須於裁定送達後10日內向本院提出抗告狀，並
應繳納抗告裁判費新臺幣 1,000元。
中　　華　　民　　國　　96　　年　　12　　月　　31　　日
                                書記官　楊璧華
